臺灣高等法院刑事判決　　　　　　　　　　　　　九十三年度上訴字第一七五０號
　　上　訴　人
　　即　被　告　甲○○
　　選任辯護人　金鑫律師
右上訴人因毒品危害防制條例等案件，不服臺灣桃園地方法院九十二年度訴字第一０
七四號，中華民國九十三年四月二十二日第一審判決（起訴案號：臺灣桃園地方法院
檢察署九十一年度偵字第二二八二七號），提起上訴，本院判決如左：
    主  文
原判決撤銷。
甲○○意圖供行使之用而收集偽造之通用紙幣，處有期徒刑肆年，扣案之偽造面額新
台幣壹仟元紙幣參佰拾玖張沒收。被訴意圖販賣而持有第一級毒品部分，免訴。
    事  實
一、甲○○於九十一年十二月十六日晚間，駕駛其所有之車牌號碼三Ｗ︱一二九０號
    自用小客車至桃園縣中壢市○○路、永嘉街口處，明知真實實姓名、年籍不詳綽
    號「龍安」之成年男子所交付之新台幣千元紙幣三百十九張均屬偽造之通用紙幣
    ，竟基於意圖供行使之用而收集之，嗣於同年十二月十六日晚上十時五十分許，
    桃園縣警察局中壢分局中福派出所警員執行巡邏職務行經上址時，發覺甲○○在
    車旁行跡詭異、疑似持有第一級毒品海洛因，遂上前盤查，當場在甲○○手上扣
    得前揭剛購得之第一級毒品海洛因一包，並在上揭車輛後行李箱黑色包包內扣得
    第一級毒品海洛因二十九包（持有毒品部分另為免訴判決）、千元偽鈔三百十九
    張，而查悉上情。
三、案經桃園縣警察局中壢分局報請臺灣桃園地方法院檢察署檢察官偵查起訴。
    理  由
有罪部分：
一、訊據被告甲○○對於上述時、地，警員當場其車內查獲扣案之偽造新臺幣面額一
    千元之紙鈔三百一十九張，係由綽號「龍安」男子處收受之情固直承不諱，惟矢
    口否認有意圖供行之使用，而收集通用紙幣之犯行，辯稱：上開紙鈔係查獲前不
    久，一名綽號「龍安」之成年男子向其購買珠寶支付之款項，當時放置在紙袋內
    ，伊未察看，即放入車內置物箱內，不知係偽鈔云云。於原審並辯稱：警訊筆錄
    係警員製作完畢，要伊照念並錄音並非出自其真意云云。惟查：
    （一）原審當庭勘驗被告甲○○之警訊錄音帶，該警訊筆錄係連續錄音，採一問
          一答之方式，被告語氣自然平和，答話流暢（見原審九十三年三月十一日
          、四月八日審理筆錄），而觀之警詢筆錄之記載，警員係以數問題、數回
          答記載在同一問、答內，顯見本件錄音並非警方將預先制作完成之筆錄，
          交予被告要求其照筆錄之內容回答。雖原審辯護意旨以依本件錄音內容顯
          示警員在每變換下一個問題前時間甚為短暫，如承辦警員係以一邊繕打、
          一邊詢問之方式製作警詢筆錄，其繕打速度不可能這麼快，本件應係筆錄
          已製作完成，才由警員、被告補錄音云云，然經原審當庭播放被告警詢錄
          音帶，警員問話並非依警詢筆錄照念，而係臨時設計問題詢問被告，並有
          支吾重複、且均為口語化之情事，而被告語氣自然平和，亦非依警詢筆錄
          記載內容照唸，此觀原審九十三年三月十一日、四月八日審理筆錄逐一勘
          驗之錄音內容自明，況本件警詢筆錄係以數問題、數回答記載在同一問、
          答內之方式為之，且共三頁，是警員應有充分時間繕打製作筆錄，是被告
          辯稱伊之警詢筆錄是警員製作完成後，要伊照唸並錄音云云，及辯護人上
          揭辯護意旨，均不足為採，從而，被告於警詢時所為之錄音陳述係出於其
          自由意志，而有證據能力，首堪認定，合先敘明。
    （二）扣案之千元紙幣三百十九張經送中央銀行發行局鑑定結果：該批偽鈔均係
          以彩色噴墨方式仿印，以透明漆仿隱藏字，無凹版印文凸起效果，紙質與
          真鈔不同，以螢光筆繪製仿紙張螢光纖維絲，水印以灰色墨仿造，安全線
          以彩色噴墨在紙張背面仿製，另以燙印箔膜（含面額數字）仿鈔券正面五
          段裸露部分，無折光變色效果，左下角面額數字以燙印箔膜仿折光變色油
          墨，無折光變色反應，均屬偽造一情，且鈔票號碼僅有一百零八組，相同
          號碼重複有二張以上者，共計二百八十四張，此亦有該局九十二年三月十
          三日台央發字第０九二００一五０三七號函存卷足證（見偵卷第七九頁至
          八二頁），是扣案之千元紙幣三百十九張均屬偽造之通用紙幣之事實，應
          堪認定。此外，另有上述偽鈔三百一十九張扣案足佐。
    （三）扣案之偽鈔千元偽鈔其紙質、印刷、隱藏字、安全線無折光均與真鈔明顯
          不同，且鈔票號碼僅有一百零八組，相同號碼重複有二張以上者，共計二
          百八十四張，已如前述，從而，只須稍加清點、察看，極易辯識與真鈔之
          差異。雖被告辯稱上述偽鈔係綽號「龍安」之男子支付向其購買珠寶之價
          金，置於紙袋內，只稍為察看，未加清點及放入車內置物盒內，不知是偽
          鈔云云。然查：扣案之偽鈔係被告於查獲前不久，在事實欄所載之時、地
          收受自綽號「龍安」男子之情，為被告所自承，又查獲之偽鈔面值計達三
          十一萬九千元，依社會一般通念要屬鉅額款項，無論收受之原因為何，衡
          情事理，其收受者顯無不加以清點之理，被告所辯只稍加察看，未予清點
          云云，顯悖於常情，已難遽採。況被告於警訊時係供稱：偽鈔係綽號「龍
          安」男子因欠錢而交付，嗣於九十二年一月十四日檢察官偵訊時、原審及
          本院審理則改稱：係綽號「龍安」支付向其購買珠寶之價金云云，其前後
          有關綽號「龍安」男子交付上開偽鈔之原因，已不一致，所辯偽鈔係因出
          售珠寶予綽號「龍安」男子所取得之價金乙節，顯有疑義，再參以，被告
          獲案後初移送檢察官偵訊時，一度推翻警訊由綽號「龍安」男子處收受查
          獲偽鈔之供述，諉稱不知車內查獲之偽鈔從何而來等語（見偵卷第二三頁
          第八行），益徵被告應知悉上述查扣之紙幣係屬偽鈔無訛，否則不致於檢
          察官初次訊問時，否認持有查扣偽鈔之必要。所辯係扣案之偽鈔係支付珠
          寶價金，不知是偽鈔云云，意在卸責至為明甚。
    （四）扣案之偽鈔係於被告駕駛之３Ｗ︱一二九０自用小客車後行李箱內一只黑
          色皮包內查獲，皮包內尚有海洛因二十九包、安非他命一包、玻璃球吸食
          器一組、現金新臺幣二十五萬七千元等情，為被告於警訊所自承在卷（見
          偵查卷第五頁背面），並有原審勘驗警訊錄音帶內容之勘驗筆錄足稽，核
          與證人即負責本案查緝之警員呂堯文於原審審理時證稱：「被告帶我們到
          後行李箱，裡面查獲一個包包，包包內有海洛因、偽鈔、現金，這是被告
          跟我們指述說他的東西在包包，我們就當場打開，．．（問：確定偽鈔在
          後行李箱與毒品一起查獲？）是的。」等語（見原審卷一第一七七、一七
          八頁），互核相符，觀之被告收受之偽鈔面值達三十一萬九千元，其中鈔
          票號碼重覆二張以上者，計達二百八十四張，且查獲之皮包內，除偽鈔外
          ，尚有鉅額之現金二十五萬餘元之真鈔外，另有價格不貲之海洛因、安非
          他命毒品，有亦有扣押物品清單、臺灣桃園地方法院檢察署贓證物款收據
          、法務部調查局鑑驗通知書附卷可稽，（見偵查卷第一八、一九、九三頁
          ）茍被告係因好奇、蒐集之目的而收受上述偽鈔，要無將偽鈔與上述真鈔
          及昂貴之毒品同置一處之必要，其主觀上認上述偽鈔係具價值之物至為明
          顯，故其於收受時，有供行使用之意圖，應可認定。雖被告於原審及本院
          審理時辯稱：偽鈔係於車內置物盒查獲，並非於車後行李箱內查獲，並稱
          警員呂堯文所述與警員李英傑、郭宗安所述之搜索過程不相符合，故證人
          呂堯文所證並不可採云云。查：扣案之偽鈔係於被告所駕駛之後行李箱內
          黑色皮包內查獲之情，除據被告於警訊時自承在卷，即被告於偵查中亦供
          稱：「（問：偽鈔哪裡來？）那是和毒品放在一起．．．」等語。被告嗣
          後推翻警偵訊之供述，顯係飾詞推諉詞，洵不足採信。至證人郭宗安並未
          負責本案搜索偽鈔之工作，其於原審所述之查獲偽鈔毒品過程，無非得自
          同事之傳述，縱與李英傑、呂堯文所證略有出入，恆屬事理之常，而證人
          李英潔於原審雖一度證稱：毒品、偽鈔係不同地方查獲（見原審卷一第七
          七頁），然其後亦證稱對於毒品、偽鈔係在一黑色包包內查獲，雖有不一
          致之情形，然衡之本案查獲日為九十一年十二月十六日，迄至證人李英傑
          至原審作證之九十二年十一月四日近十一個月，證人李英傑之記憶因時間
          久隔，產生混淆、或錯誤極其可能，徵以被告於警偵訊既已供明偽鈔與毒
          品同放置於後行李箱之黑色皮包內之情，則此項證人李英傑因記憶錯誤所
          致之證詞，自難指為瑕疵，亦不足以動搖證人呂堯文證詞之可信度。被告
          上述辯解亦不足為有利之認定。
    （五）被告於本院提出之上訴答辯狀又以：警員實施搜索時，並未全程錄影、拍
          照，亦未令其在場，有栽贓違法搜索之嫌，故所查扣之偽鈔應無證據能力
          云云。按因逮捕犯罪嫌疑人，司法警察雖無搜索票得逕行搜索住宅或其他
          處所，刑事訴訟法第一百三十一條第一項定有明文，查本案被告係因持有
          毒品海洛因之現行犯為警查獲，從而，警員對於被告當時駕駛之自用小客
          車逕為搜索之強制處分，已難認係違法，況被告復自承搜獲之偽鈔係綽號
          「安」男子交付其持有，亦難認有被告所辯栽贓駕禍之情事，其所辯查扣
          之偽鈔無證據能力乙節，尚不足採。
    綜合上情，本件事證已臻明確，被告意圖供行使之用而收集偽造之通用紙幣之犯
    行，堪以認定。
二，核被告所為係犯刑法第一百九十六條第一項之意圖供行使之用而收集偽造通用紙
    幣罪。原審據以論罪科刑，原非無見，惟(1)被告係為施用而持有第一級毒品，而
    其施用第一級毒品行之高度行為，已經判決確定，則其因施用第一級級毒品而持
    有本案查獲之第一級毒品之低度行為，應為施用第一級毒品之確定判決效力所及
    ，依法應為免訴之判決，原審誤為實體裁判，有同一案件重複判決之違法（詳后
    述免訴判決理由）。(2)按受有期徒刑之執行完畢，或受無期徒刑或有期徒刑一部
    之執行而赦免後，五年以內再犯有期徒刑以上之罪者，方為累犯，此觀刑法第四
    十七條規定甚明。又裁判確定前犯數罪者，併合處罰之；數罪併罰，宣告多數有
    期徒刑者，於各刑中之最長期以上，各刑合併之刑期以下，定其刑期，刑法第五
    十條、第五十一條第五款定有明文。故刑法第四十七條所謂之「受有期徒刑之執
    行完畢」，於數罪併罰案件，係指所定之執行刑，執行完畢而言；如於定執行刑
    之前，因有一部分犯罪先確定，形式上予以執行，仍應依前揭規定定其應執行之
    刑，俟檢察官指揮執行「應執行刑」時，再就形式上已執行部分予以折抵，不能
    謂先確定之罪已執行完畢。（最高法院八十七年台上字第四０九九號判決參照）
    。查：本件被告固曾於八十九年五月十五日至九十年一月四日間，因連續施用第
    二級毒品行為，經臺灣嘉義地方法院於九十年三月十二日以九十年度易字第第一
    一六號判決有期徒刑五月，【同年四月五日確定】，於九十一年四月十八日易科
    罰金執行完畢，原審因認被告本案之罪構成累犯。惟查：被告於上述施用第二級
    毒品罪判決確定前，曾於八十八、九年間犯違反槍砲彈藥刀械管制條例、偽造文
    書等罪，經台灣嘉義地方法院於九十一年一月三十一日以八十九年度訴字第二三
    四號及臺灣高法院臺南分院於九十一年五月二十日以九十一年度上訴字第三一六
    號判決應執行有期徒刑二年確定（槍砲部分尚未執行）；復於八十二年十二月十
    七日起至九十年一月五日止，犯竊盜、恐嚇取財罪等罪，經臺灣板橋地方法院以
    九十一年度易字第三０五八號判處有期徒刑十月，經本院於九十二年七月一日，
    以九十二年上易字第一六七六號駁回上訴確定，有本院被告全國前案記錄表、臺
    灣嘉義地方法院九十年度易字第第一一六號判決、台灣嘉義地方法院於九十一八
    十九年度訴字第二三四號判決、臺灣高法院臺南分院九十一年度上訴字第三一六
    號判決、臺灣板橋地方法院以九十一年度易字第三０五八號判決影本附卷可參。
    足徵被告上開違反槍砲彈藥刀械管制條例、偽造文書、竊盜恐嚇取財之犯行，犯
    罪時間均在其所犯施用第二級毒品犯行所處有期徒刑五月判決確定之前。從而，
    依刑法第五十條、第五十一條第五款之規定，上述各罪所處之有期徒刑五月、二
    年、十月，應依法定其執行刑，雖其中施用第二級毒品罪所處有期徒刑五月，已
    於九十年四月五日先行確定，並形式上執行完畢，惟依上述判決意旨說明，嗣後
    檢察官仍應就其餘各罪所處之刑與形式上已執行之施用第二級毒品刑期部分，指
    揮「應執行之刑」，並就形式上已執行之部分扣抵刑期，自不能謂施用第二級毒
    品罪所處有期徒刑部分已執行完畢，故原審認定被告本件所犯收集偽造之通用紙
    幣犯行，成立累犯。亦有不合。被告上訴意旨仍執原審抗辯之陳詞，否認供行使
    用之意圖而收集偽造新臺幣紙鈔云云，雖無理由，惟原審判決既有上述違失之處
    ，自應由本院將原審判決撤銷，自行改判。爰審酌被告之素行非佳，有前述本院
　　被告全國前案記錄足稽、犯罪動機、目的、手段、持有偽造之千元鈔幣多達三百
    十九張，如將之使用流通於市面，將破壞正常金融秩序、所生之危害非可謂輕，
    且犯後否認犯行等一切情狀，量處如主文所示之刑。
三、扣案之偽造面額新台幣一千元紙幣三百十九張，應依刑法第二百條規定宣告沒收
    。
免訴部分：
一、公訴意旨略以：被告甲○○於九十一年十二月十六日晚間，駕駛其所有之車牌號
    碼三Ｗ︱一二九０號自用小客車至桃園縣楊梅鎮○道○號○路楊梅交流道旁，向
    真實姓名年籍不詳綽號「黑龜」之成年男子，以新台幣（下同）六十萬元之代價
    ，購入第一級毒品海洛因三十包（驗餘淨重二六四‧０九公克，純度百分之四九
    ‧七七，純質淨重一三一‧四四公克，包裝重十五‧五九公克），並意圖販賣而
    持有之，因認被告甲○○涉犯毒品危害防制條例第五條第一項之意圖販賣而持有
    第一級毒品罪嫌。
二、惟按犯罪事實應依證據認定之，無證據不得認定其犯罪事實，刑事訴訟法第一百
    五十四條第二項定有明文。又事實之認定，應憑證據，如未能發現相當證據，或
    證據不足以證明，自不能以推測或擬制之方法，為裁判之基礎（最高法院四十年
    台上字第八六號判例參照）。本件公訴人認被告涉有右揭犯行，無非係以證人李
    英傑於偵查中證述查獲當時看見被告的車子停在路邊和別人說話，當時被告手上
    很明顯是拿海洛因等語，且被告持有海洛因三十包呈均勻分裝供販賣之形式，與
    供自己施用者有異，並數量多達三十包其主要論據。經查：被告自始至終均否認
    有何販賣海洛因之意圖，於原審及本院並辯稱，查獲之毒品係供已施用等語，而
    證人李英傑、呂堯文、郭宗安於原審審理時均證述當時沒有看到被告與人在談話
    等語，證人郭宗安復證述伊有至查獲處對面盤查一台車內的二人，沒有看到他們
    手上有拿東西等語，從而，就本件查獲過程言，警方並無確切掌握被告持有第一
    級毒品海洛因之原因係為供販賣之用之事證。況遍觀全案卷證，無從認定被告預
    計以多少價錢售出、售予何人，及出售之時間、地點、數量、價格，而從中獲有
    多少差額之利益，亦未見任何足以認定被告如何有營利之意圖及計劃如何出售牟
    利之積極證據，且本案為警查獲之扣案物中，亦無電子秤、分裝袋等物扣案等旁
    證，顯與一般毒品販售之情形不同。況且，持有毒品之原因並非必供販賣一途，
    有可能係其他持有原因或代他人購買等不一而足，是徒憑持有海洛因之客觀事實
    ，尚不足遽認被告有販賣毒品之意圖，又查：被告曾於九十一年四月間起至同年
    十二月十六日止，因連續施用第一、二級毒品海洛因、安非他命，經台灣桃園地
    方法院於九十三年一月三日以九十二年訴字第一五三０號判處應執行有期徒刑一
    年，於九十三年二月十九日確定，有上述判決書影本及本院被告全國前案記錄表
    可按。足見被告所辯因施用而持有查獲之第一級毒品洛因，應可採信，此外又查
    無其他積極事證足認被告係因施用以外之原因，另行起意持有本案查扣之毒品，
    自應為有利被告之認定，認本案查扣之毒品係被告因施用而持有之物。
三、按刑事訴訟法第二百九十四條第一款規定，案件曾經判決確定者，應為免訴之判
    決，係以同一案件，已經法院為實體上之確定判決，該被告應否受刑事制裁，即
    因前次判決而確定，不能更為其他有罪或無罪之實體上裁判。此項原則，關於實
    質上一罪或裁判上一罪（如刑法第五十五條及第五十六條之犯罪），其一部事實
    已經判決確定者，對於構成一罪之其他部分，固亦均應適用，但此種情形，係因
    審判不可分之關係，在審理事實之法院，對於全部犯罪事實，按照刑事訴訟法第
    二百四十六條規定本應予以審判，故其確定判決之既判力，亦自應及於全部之犯
    罪事實；又已經提起公訴或自訴之案件，在同一法院重行起訴者，應諭知不受理
    之判決，刑事訴訟法第三百零三條第二款定有明文。縱先起訴之判決，確定在後
    ，如判決時，後起訴之判決，尚未確定，仍應就後起訴之判決，依非常上訴程序
    ，予以撤銷，諭知不受理。惟若先起訴之判決雖確定在後，但於判決時，後起訴
    之判決，已經先行確定，則應以先確定者為有既判之拘束力，後確定者，應依同
    法第三百零二條第一款之規定為免訴之諭知。（最高法院三十二年上字第二五七
    八號、九十年台非字第一三二號判決參照。）查：本案被告係因施用第一級毒品
    而持有海洛因，已據前述，且其持有本案查扣之第一級毒品時間，在上述臺灣桃
    園地方法院九十二年訴字第一五三０號判決認定之施用第一級毒品之犯罪期間內
    ，故其持有本案毒品行為與上述施用毒品行為屬同一案件法律上各階段之行為無
    訛，裁判上應包括於施用行為內評價，不另論罪，要屬同一案件，核先敘明。又
    本案被告涉嫌違反毒品防制條例案件繫屬原審之時間，雖在上述已確定之臺灣桃
    園地方法院九十二年度訴字第一五三０號被告涉及施用第一、二級毒品案件之前
    （由同一法院收案文號之先後即可知），惟上開九十二年第一五三０號案件，被
    告所涉施用第一級毒品罪，業經原審法院於九十三年一月八日宣判，並於同年二
    月十九日確定，而上述案件確定時，原審法院對於本案既未判決，則本案被告因
    施用而持有第一級毒品之低度犯行，自應受臺灣桃園地方法院九十二年度第一五
    三０號被告犯施用第一級毒品罪高度犯行之確定判決既判效力拘束，依上述判決
    意旨，即應為免訴之判決。
據上論斷，應依刑事訴訟法第三百六十九條第一項前段、第三百六十四條、第三百零
二條第一款、第二百九十九條第一項前段、刑法第一百九十六條第一項、第二百條，
罰金罰鍰提高標準條例第一條前段，判決如主文。
本案經檢察官郭弘佑到庭執行職務。
中　　　華　　　民　　　國　　九十三　　年　　　八　　　月　　二十四　　日
                              臺灣高等法院刑事第十一庭
                                  審判長法  官　楊　照　男
                                        法  官  王　詠　寰
                                        法  官  江　振　義
右正本證明與原本無異。
如不服本判決，應於收受送達後十日內向本院提出上訴書狀，其未敘述上訴之理由者
並得於提起上訴後十日內向本院補提理由書（均須按他造當事人之人數附繕本）。
                                        書記官　劉　文　美
中　　　華　　　民　　　國　　九十三　　年　　　八　　　月　　二十六　　日
附錄：本案論罪科刑法條全文
中華民國刑法第一百九十六條第一項：
行使偽造、變造之通用貨幣、紙幣、銀行券，或意圖供行使之用而收集或交付於人者
，處三年以上十年以下有期徒刑，得併科五千元以下罰金。
